臺灣高等法院民事判決
                                     96年度上易字第324號
上  訴  人  東芝文化事業有限公司

法定代理人  陳德城  
訴訟代理人  洪三財律師
被 上 訴人  華文網股份有限公司

法定代理人  王寶玲  

上列當事人間給付貨款事件，上訴人對於中華民國96年2月26日
臺灣臺北地方法院94年度訴字第4758號第一審判決提起上訴，並
為訴之追加，本院於96年8月14日言詞辯論終結，判決如下：
    主  文
原判決關於駁回上訴人下開第二項之訴部分及該部分假執行之聲
請暨訴訟費用（確定部分除外）之裁判均廢棄。
被上訴人應再給付上訴人新台幣柒拾萬壹仟壹佰壹拾元及自民國
九十四年九月十五日起至清償日止，按年息百分之十計算之利息
。
上訴人其餘上訴及追加之訴均駁回。
第一審（確定部分除外）及第二審訴訟費用由被上訴人負擔二分
之一，餘由上訴人負擔。
    事實及理由
一、按在第二審為訴之變更或追加，非經他造同意，不得為之，
    但民事訴訟法第255條第1項第2款至第6款情形，不在此限；
    又擴張或減縮應受判決事項之聲明者，縱於訴狀送達後，原
    告仍得將原訴變更或追加他訴，無須得被告同意，此觀民事
    訴訟法第446條第1項及第255條第1項第3款規定自明。查上
    訴人於原審就待退之庫存書退貨款部分係請求新台幣（下同
    ）44萬3,798元本息，嗣於本院減縮此部分金額為44萬1,552
    元本息，及追加請求另批待退之庫存書退貨款28萬3,219元
    本息（本院卷61頁），依上開規定，無庸得被上訴人之同意
    ，應予准許，合先敘明。
二、上訴人主張：被上訴人前於民國89年10月間委託上訴人代為
    經銷被上訴人及被上訴人旗下之輯閱、廣讀、集思、博儒、
    柏源等5家書城所出版之出版品，雙方並訂有經銷合約（下
    稱系爭經銷合約），系爭經銷合約第1條第3項、第4條第8項
    、第5條第3項及第4項分別約定：「甲方（即被上訴人）委
    託乙方（即上訴人）經銷的商品（圖書、文具、光碟、雜誌
    ）並無買斷，一律可退換，甲方不得拒絕乙方退貨」、「甲
    方在簽約後6個月內為交付出版品，或合約期內連續6個月以
    上未有新出版品，交予乙方銷售，乙方有權要求終止本合約
    」、「乙方完成退貨後，該退貨的貨款超過乙方先前被保留
    之帳款時，甲方需無條件開立1個月之期票付給乙方」、「
    若甲方不開立支票或開立支票到期不兌現時，甲方除負一般
    民事責任外，並應加計延滯利息予乙方，甲方同意以利率10
    %計算延滯利息」。被上訴人自92年10月起即未交付任何新
    出版品予上訴人銷售，且上訴人已於93年1月間陸續將滯銷
    書籍等退回至被上訴人指定之台北縣○○市○○路00號5樓倉庫
    ，被上訴人應返還上訴人前已支付之貨款73萬4,081元（原
    為76萬9,482元，扣除92年5月份保留款3萬5,401元後為73萬
    4,081元），然被上訴人迄未給付。又依系爭經銷合約，被
    上訴人已違約，且經上訴人多次催告協商退書付款事宜，被
    上訴人均置之不理，上訴人乃於94年1月間終止系爭經銷合
    約。又上訴人目前尚有二批金額各為44萬1,552元及28萬3,2
    19元之庫存書待退予被上訴人，詎被上訴人於接獲上訴人通
    知退書後竟拒不配合辦理退書事宜，顯已違約，被上訴人應
    給付上訴人退貨款共計145萬8,852元（734,081元＋441,552
    元＋283,219元=1,458,852元），爰依系爭經銷合約之約定，
    求為命被上訴人如數給付並加計以利率10%計算之延滯利息
    （上訴人於原審係請求被上訴人應給付117萬7,879元及自起
    訴狀繕本送達翌日起按年息百分之十計算之利息，原審判命
    被上訴人應給付上訴人3萬2,971元及自94年9月15日起至清
    償日止按年息百分之五計算之利息〈按上訴人業於本院減縮
    此部分金額之延滯利息按年息百分之五計算-本院卷107 -10
    8頁〉，並駁回上訴人其餘之訴。上訴人就其敗訴部分不服提
    起上訴，並減縮及追加請求如上述所示；被上訴人就其敗
    訴部分則未據聲明不服，已告確定），並上訴聲明：㈠原判
    決關於駁回上訴人下開第2項之訴部分廢棄。㈡被上訴人應再
    給付上訴人114萬2,662元及自94年9月15日起至清償日止，
    按年息百分之十計算之利息。㈢被上訴人應再給付上訴人28
    萬3,219元及自96年7月26日起至清償日止，按年息百分之十
    計算之利息。
三、被上訴人則以：上訴人雖主張其於93年1月間起已陸續將金
    額為73萬4,081元之滯銷書籍退回至被上訴人倉庫，然上訴
    人係由貨運公司將疑似滯銷書籍退回至被上訴人倉庫，所退
    回者大半並非被上訴人所交付之出版品，經被上訴人通知上
    訴人後，上訴人均置之不理。上訴人另主張尚有二批金額各
    為44萬1,552元及28萬3,219元之庫存書待退予被上訴人，被
    上訴人並未收到該二批退書，上訴人自不得請求此部分之退
    貨款。又被上訴人之前交付上訴人出版品時，均遭上訴人扣
    留5成或3成不等貨款，該貨款迄未結清，算至92年10月止，
    被上訴人在上訴人處至少有400萬元以上保留款，被上訴人
    主張以該保留款抵銷後，被上訴人並未積欠上訴人任何款項
    等語，資為抗辯。並答辯聲明：上訴及追加之訴均駁回。
四、上訴人主張被上訴人前於89年10月間委託伊代為經銷被上訴
    人及被上訴人旗下之輯閱、廣讀、集思、博儒、柏源等5家
    書城所出版之出版品，雙方並訂有系爭經銷合約等情，業據
    提出系爭經銷合約為證，且為被上訴人所不爭執，堪信為真
    實。
五、上訴人主張伊於93年1月間起已陸續將金額為73萬4,081元之
    滯銷書籍退回至被上訴人倉庫，目前尚有二批金額各為44萬
    1,552元及28萬3,219元之庫存書待退予被上訴人，被上訴人
    於接獲伊通知退書後，拒不配合辦理退書事宜，顯已違約，
    被上訴人應給付伊退貨款共計145萬8,852元等語，為被上訴
    人所否認，並以前開情詞置辯，查：
  ㈠系爭經銷合約第1條第3項約定：「甲方委託乙方經銷的商品
    （圖書、文具、光碟、雜誌）並無買斷，一律可退換，甲方
    不得拒絕乙方退貨」，第5條第3項約定：「乙方完成退貨後
    ，該退貨的貨款超過乙方先前被保留之帳款時，甲方需無條
    件開立1個月之期票付給乙方」（原審卷㈠11-12頁）。上訴
    人主張伊於93年1月間起陸續將金額為73萬4,081元（按原為
    76萬9,482元，扣除92年5月份保留款3萬5,401元後為73萬4,
    081元-原審卷㈡74、80頁）之滯銷書籍退回至被上訴人指定
    倉庫之事實，業據其提出進貨退出單、華文網進退貨付款明
    細及自89年11月起對帳單為證（原審卷㈠14-57、卷㈡46-47、
    80-135頁），並經證人即上訴人公司員工呂秀春、劉元翔、
    楊淑顯到場證述：「（問：原證三之進貨退出單上所記載之
    書籍是否為你們等人所清點、製作清單及包裝，並通知被上
    訴人取回？）是的，是我（呂秀春）打電話通知被上訴人之
    倉庫小姐來取回，被上訴人自己叫貨運行來運回」、「（問
    ：上訴人是否指示妳每月製作對帳單，並將對帳單送予被上
    訴人，載明進貨、退書數量及金額等帳目？被上訴人是否提
    出異議？）我（呂秀春）每月有製作對帳單，並送予被上訴
    人，被上訴人從未提出異議」等語屬實（本院卷35-36頁）
    ，且各該進貨退出單亦經被上訴人所僱請載送該批書籍至被
    上訴人倉庫之貨運公司人員（本院卷130頁背面）即被上訴
    人之使用人簽收無訛，足見被上訴人確已收到上訴人之上開
    退書。被上訴人雖辯稱上訴人所退回者大半並非伊之出版品
    ，上訴人未退錯書籍之金額祇有6萬8,372元云云（原審卷㈡7
    1頁背面），惟依被上訴人陳稱伊於收到上訴人之退書後，
    最遲3日內清點完畢等語（本院卷36頁背面），被上訴人於
    收到上訴人之上開退書後，理應於3日內即清點完畢，倘上
    訴人有退錯書籍情事，被上訴人亦應儘速通知上訴人，然迄
    上訴人於94年9月6日提起本件訴訟前，被上訴人並未對上訴
    人之上開退書表示異議，且佐以本院於96年6月11日至上訴
    人公司勘驗清點下述另二批待退予被上訴人之書籍結果，亦
    未發現上訴人有誤退即所退者非被上訴人之出版品情形；而
    被上訴人所提出誤退書明細（原審卷86-102頁、本院卷112-
    114頁），已為上訴人所否認，經核各該誤退書明細均係被
    上訴人片面製作，並未經上訴人確認，且其上所載誤退書籍
    之數量、金額亦與上訴人所退書籍有諸多不符之處（本院卷
    111頁），此外，被上訴人復未能舉其他證據以實其說，所
    辯自不可採，堪認上訴人之上開主張為真實，上訴人請求被
    上訴人給付此部分之退貨款73萬4,081元，應屬有據。
  ㈡上訴人另主張伊目前尚有二批金額各為44萬1,552元及28萬3,
    219 元之庫存書待退回予被上訴人，被上訴人拒不依約配合
    辦理退書事宜之事實，固據提出經兩造簽名確認之庫存量資
    料簡表為證（本院卷62-100頁），並經本院於96年6月11日
    上午會同兩造至上訴人公司逐一清點確認無訛，製有勘驗筆
    錄可稽（本院卷58頁），被上訴人對各該金額亦表示無意見
    （本院卷106頁背面），惟依系爭經銷合約第5條第3項約定
    ，上訴人應先完成退貨事宜後，被上訴人始有給付退貨款之
    義務，茲上開二批退貨書籍仍放置在上訴人公司，並未退還
    予被上訴人，且被上訴人經上訴人通知退書後，前往上訴人
    公司欲領回該二批退貨書籍時，上訴人亦拒絕被上訴人領回
    ，為兩造不爭執（本院卷130頁背面），則上訴人既未完成
    退貨事宜，且被上訴人亦無拒絕上訴人辦理退書情事，上訴
    人自不得請求被上訴人給付此二批書籍之退貨款。上訴人雖
    辯稱因被上訴人就上開73萬4,081元之退貨款拒不給付，伊
    乃對被上訴人欲領回該二批退貨書籍行使同時履行抗辯權及
    不安抗辯權云云，惟因上訴人所負退回書籍予被上訴人之義
    務，與被上訴人所負給付上訴人另筆退貨款之義務間並無同
    時履行關係，且上訴人亦不能證明被上訴人之財產於訂約後
    顯形減少，有難為給付退貨款之虞，上訴人為上開抗辯而拒
    絕被上訴人領回該二批退貨書籍，並不合法，是上訴人所為
    此部分之請求，洵屬無據。
  ㈢被上訴人雖又辯稱伊之前交付上訴人出版品時，均遭上訴人
    扣留5成或3成不等貨款，該扣留貨款迄未結清，伊在上訴人
    處至少有400萬元以上之保留款，伊主張抵銷云云，惟為上
    訴人所否認，則被上訴人就其主張之抵銷金額，自應負舉證
    責任。查被上訴人僅泛稱伊係依據被上訴人提出之原證八（
    即外放置於原審證物編號1紙袋內之單據-本院卷130頁背面
    ）來推算伊在上訴人處至少有400萬元以上之保留款云云（
    本院卷130頁背面），並未提出具體證據證明其對上訴人有4
    00萬元以上之保留款債權，且依上訴人所提出之上開證物亦
    無法憑以證明被上訴人對上訴人有400萬元以上之保留款債
    權存在；而上訴人主張伊自89年10月起至94年2月間，總進
    貨金額為5,084萬5,106元，總退貨金額為2,844萬4,460元，
    總折讓金額為40萬7,372元，伊應付款2,199萬3,274元，加
    計營業稅後為2,309萬2,938元，伊已給付全部貨款共計2,38
    2萬7,019元等語，業據提出進退貨付款明細及自89年11月起
    之對帳單、付款支票及採購單據等為證（原審卷㈡82-135頁
    、外放原證八），且被上訴人對上訴人所主張已給付其2,38
    2萬7,019元之事實亦不爭執（原審卷㈡31頁背面），茲被上
    訴人徒以上訴人總進貨金額為5,084萬5,106元，上訴人已給
    付貨款金額為2,382萬7,019元，推算伊對上訴人有400萬元
    以上之保留款債權，而未計算扣除其間上訴人之退貨金額及
    折讓金額等，自不可採，是被上訴人逕以其推算之金額主張
    抵銷，洵屬無據。
  ㈣依系爭經銷合約第5條第3項、第4項約定：「乙方完成退貨後
    ，該退貨的貨款超過乙方先前被保留之帳款時，甲方需無條
    件開立1個月之期票付給乙方」、「若甲方不開立支票或開
    立支票到期不兌現時，甲方除負一般民事責任外，並應加計
    延滯利息予乙方，甲方同意以利率10%計算延滯利息」（原
    審卷㈠12頁），上訴人請求被上訴人加計利率10%計算之延滯
    利息，應屬有據。
六、綜上所述，上訴人依系爭經銷合約之約定，請求被上訴人給
    付73萬4,081元及自起訴狀繕本送達之翌日即94年9月15日（
    原審卷㈠12頁）起至清償日止，按年息百分之十計算之利息
    部分（按其中3萬2,971元部分，上訴人已減縮按年息百分之
    五計算延滯利息），自屬應予准許；至超過上開部分之請求
    （即44萬1,552元本息及28萬3,219元本息部分），即屬不應
    准許。原審就上開73萬4,081元本息應予准許部分，僅判命
    被上訴人應給付3萬2,971元本息，而駁回上訴人逾此金額之
    請求，自有未合，上訴論旨指摘原判決此部分不當，請求被
    上訴人應再給付70萬1,110元本息，為有理由，爰予廢棄改
    判如主文第2項所示。原審就上開44萬1,552元本息不應准許
    部分，所為上訴人敗訴之判決，核無違誤，上訴論旨指摘原
    判決此部分為不當，求予廢棄改判，為無理由。另上訴人在
    本院追加請求被上訴人應給付28萬3,219元本息部分，為無
    理由，應予駁回。
七、兩造其餘之攻擊或防禦方法及未經援用之證據，經本院斟酌
    後，認為均不足以影響本判決之結果，自無逐一詳予論駁之
    必要。
八、據上論結，本件上訴為一部有理由，一部無理由，追加之訴
    為無理由，依民事訴訟法第450條、第449條第1項、第78條
    、第79條，判決如主文。
中　　華　　民　　國　　96　　年　　8 　　月　　28　　日
                    民事第十五庭
                        審判長法　官  林恩山
                              法　官  郭松濤
                              法  官  陳駿璧
正本係照原本作成。
不得上訴。
中　　華　　民　　國　　96　　年　　8 　　月　　28　　日
                              書記官  黃  愛